臺灣基隆地方法院刑事判決             100年度訴緝字第34號
公  訴  人  臺灣基隆地方法院檢察署檢察官
被      告  曾英毓
上列被告因違反毒品危害防制條例案件，經檢察官提起公訴（99
年度毒偵字第2024號），被告就被訴事實為有罪之陳述，本院合
議庭裁定由受命法官獨任進行審判，經改依簡式審判程序審理後
判決如下：
    主  文
曾英毓施用第一級毒品，累犯，處有期徒刑捌月；扣案之第一級
毒品海洛因（驗餘重零點柒伍壹零公克）併同難以析離之包裝袋
壹只，均沒收銷燬之。又施用第二級毒品，累犯，處有期徒刑肆
月。應執行有期徒刑拾月，扣案之第一級毒品海洛因（驗餘重零
點柒伍壹零公克）併同難以析離之包裝袋壹只，均沒收銷燬之。
    事  實
一、曾英毓前因施用第二級毒品案件，經本院裁定送觀察、勒戒
    後，認無繼續施用毒品之傾向，於民國87年8 月19日執行完
    畢釋放出所，由臺灣基隆地方法院檢察署檢察官以87年度偵
    字第3461號不起訴處分書為不起訴處分確定。復於上開觀察
    勒戒執行完畢釋放後之5 年內，因施用第一、二級毒品案件
    ，經本院裁定送觀察、勒戒後，認有繼續施用毒品之傾向，
    再經本院裁定送強制戒治（90年11月29日執行期滿），並以
    89年度訴字第171號判決判處應執行有期徒刑10月、6月，應
    執行有期徒刑1年3月確定（下稱甲案）。另因犯販賣第二級
    毒品案件，經臺灣高等法院以89年度上訴字第3354號判決判
    處有期徒刑7 年確定（下稱乙案）。因偽造文書案件，經臺
    灣高等法院以90年度上易字第3309號判決判處有期徒刑6 月
    確定（下稱丙案）。因施用第一級、第二級毒品案件，經本
    院以90年度訴字第447 號判決判處有期徒刑1年、7月，應執
    行有期徒刑1年5月確定（下稱丁案）。其因甲丙丁案件所處
    之刑，嗣經臺灣高等法院以97年度聲減字第564 號裁定予以
    減刑，且就丙丁案件所減得之刑合併定應執行有期徒刑11月
    ，甲案件所減得之刑與乙案件所處之刑合併定應執行有期徒
    刑7年7月確定。其入監執行上開應執行之有期徒刑11月、7
    年7月後，於97年9 月5日假釋出監，所餘刑期付保護管束，
    99 年2月10日保護管束期滿，所受假釋之宣告未經撤銷，未
    執行之刑以已執行論，而執行完畢。
二、詎曾英毓猶未戒斷毒癮，復基於施用第一級毒品海洛因之犯
    意，於99年10月15日晚上7 、8 時許，在基隆市○○區○○
    路370 巷9 之3 號住所內，以將第一級毒品海洛因摻入香煙
    內，以點火吸食方式，施用第一級毒品海洛因1 次；旋於施
    用第一級毒品海洛因後，立即另基於施用第二級毒品甲基安
    非他命之犯意，同在上址住處，以將第二級毒品甲基安非他
    命置於鋁箔紙上燒烤，再吸食所產生煙霧之方式，施用第二
    級毒品甲基安非他命1 次。嗣於翌日晚上9 時40分，其因形
    跡可疑，為警在基隆市安樂區○○○街32巷25號前盤查時查
    獲，並扣得其棄置於雨傘內之第一級毒品海洛因1 包（驗餘
    重0.7510公克），且經警採集其尿液送驗，結果呈嗎啡、安
    非他命、甲基安非他命陽性反應，而查知上情。
三、案經基隆市警察局第四分局報告臺灣基隆地方法院檢察署檢
    察官偵查後起訴。
    理  由
壹、程序事項：
    本件被告曾英毓所犯者非為死刑、無期徒刑、最輕本刑為3
    年以上有期徒刑之罪或高等法院管轄第一審案件，其於準備
    程序進行中，先就被訴事實為有罪之陳述，經告知其簡式審
    判程序之旨，並聽取公訴人、被告之意見後，本院業已依刑
    事訴訟法第273 條之1 第1 項之規定，裁定由受命法官獨任
    以簡式審判程序進行本案之審理。
貳、實體事項：
一、事實認定：
    上開事實，業據被告於本院審理時坦承在卷，且其為警查獲
    時所採集之尿液送驗結果，呈嗎啡、安非他命及甲基安非他
    命之陽性反應，有台灣尖端先進生技醫藥股份有限公司濫用
    藥物檢驗報告及基隆市警察局第四分局偵辦毒品案件尿液檢
    體對照表各1 紙附卷可稽，復有第一級毒品海洛因1 包（驗
    餘重0.7510公克）扣案可佐，被告之自白核與事實相符，可
    以採信。本案事證明確，被告施用第一級、第二級毒品之犯
    行洵堪認定，應依法論科。
二、論罪科刑及沒收：
  (一)按毒品危害防制條例係於92年7 月9 日修正公布，自93年1
    月9 日起施行，其中第20條、第23條將施用毒品之刑事處遇
    程序，區分為「初犯」、「五年內再犯」、「五年後再犯」
    。依其立法理由之說明：「初犯」，經觀察、勒戒或強制戒
    治後，應為不起訴處分或不付審理之裁定；經觀察、勒戒或
    強制戒治執行完畢釋放後，「五年內再犯者」，因其再犯率
    甚高，原實施之觀察、勒戒及強制戒治既已無法收其實效，
    爰依法追訴或裁定交付審理。至於經觀察、勒戒或強制戒治
    執行完畢釋放後，「五年後再犯者」，前所實施之觀察、勒
    戒或強制戒治已足以遮斷其施用毒品之毒癮，為其自新及協
    助其斷除毒癮，仍適用「初犯」規定，先經觀察、勒戒或強
    制戒治之程序。從而依修正後之規定，僅限於「初犯」及「
    五年後再犯」二種情形，始應先經觀察、勒戒或強制戒治程
    序。倘被告於5 年內已再犯，經依法追訴處罰，縱其第三次
    （或第三次以上）再度施用毒品之時間，在初犯經觀察、勒
    戒或強制戒治執行完畢釋放五年以後，已不合於「五年後再
    犯」之規定，且因已於「五年內再犯」，顯見其再犯率甚高
    ，原實施觀察、勒戒或強制戒治，已無法收其實效，即應依
    該條例第10條處罰（最高法院95年度台非字第59號、第65號
    判決意旨及最高法院95年第7 次刑事庭會議決議意旨參照）
    。被告有如事實欄一所載，於87年8 月19日第一次觀察勒戒
    執行完畢釋放後之5 年內，再次因施用毒品案件，經法院裁
    定送觀察勒戒、強制戒治及判處徒刑等情，有臺灣高等法院
    被告前案紀錄表在卷可稽。被告既曾於「五年內再犯」，且
    經法院判處罪刑確定，竟又再次於事實欄二所示之時間，先
    後施用第一級毒品海洛因及第二級毒品甲基安非他命，揆諸
    前揭說明，即非屬毒品危害防制條例第20條第3 項所定「五
    年後再犯」之情形，故檢察官就被告施用第一級、第二級毒
    品之行為，依法逕行起訴本案，於法要無不合，合先敘明。
  (二)查海洛因、甲基安非他命分係毒品危害防制條例第2 條第2
    項第1 款、第2 款所定之第一級、第二級毒品，是核被告所
    為，係犯毒品危害防制條例第10條第1 項、第2 項之施用第
    一級、第二級毒品罪。被告因施用而持有第一級毒品海洛因
    及第二級毒品甲基安非他命之低度行為，應為施用第一級、
    第二級毒品之高度行為所吸收，均不另論罪。再被告前曾受
    如事實欄一所示有期徒刑之執行完畢，有臺灣高等法院被告
    前案紀錄表在卷可憑，其於有期徒刑執行完畢釋放後之5 年
    內，故意再犯本件有期徒刑以上之罪，合於累犯之規定，其
    所犯上開2 罪，均應依刑法第47條第1 項規定，加重其刑。
    被告所犯上開2 罪，犯意各別，行為不同，應予分論併罰，
    爰審酌被告犯罪之動機、曾有施用毒品之前科仍不知戒除，
    惟犯罪後坦承犯行，且所犯之施用毒品犯行乃戕害自己身心
    健康，並未危及他人等一切情狀，分別量處如主文所示之刑
    ，並定其應執行之刑。
  (三)扣案之白色粉未1 包（驗餘重0.7510公克），內含有第一級
    毒品海洛因成分，有交通部民用航空局航空醫務中心航藥鑑
    字第0996795 號毒品鑑定書1 紙在卷可憑，爰併同難以析離
    之包裝袋1 只，均依據毒品危害防制條例第18條第1 項前段
    規定，在被告所犯施用第一級毒品罪項下，宣告沒收銷燬之
    。
據上論斷，應依刑事訴訟法第273條之1第1項、第299條第1 項前
段，毒品危害防制條例第10條第1 項、第2 項、第18條第1 項前
段、第23條第2 項，刑法第11條、第47條第1 項、51條第5 款，
判決如主文。
本案經檢察官黃佳權到庭執行職務。
中    華    民    國    100     年    10    月   28   日
                  刑事第二庭法  官  劉桂金
以上正本證明與原本無異。
如不服本判決應於收受送達後10日內向本院提出上訴書狀，並應
敘述具體理由；其未敘述上訴理由者，應於上訴期間屆滿後20日
內向本院補提理由書(均須按他造當事人之人數附繕本)「切勿逕
送上級法院」。
中    華    民    國   100    年    10    月    28    日
                            書記官  許元又
附錄本案論罪法條：
毒品危害防制條例第10條第1項、第2項
施用第一級毒品者，處6 月以上5 年以下有期徒刑。
施用第二級毒品者，處3 年以下有期徒刑。